臺灣高等法院高雄分院刑事判決　　　100年度交上易字第141號
上　訴　人　臺灣屏東地方法院檢察署檢察官
被　　　告　黃建源
上列上訴人因被告過失傷害案件，不服臺灣屏東地方法院100 年
度交易字第245 號中華民國100 年9 月28日第一審判決（起訴案
號：臺灣屏東地方法院檢察署100 年度調偵字第4 號），提起上
訴，本院判決如下：
    主  文
上訴駁回。
    理  由
一、按不服地方法院之第一審判決而上訴者，應向管轄第二審之
    高等法院為之。上訴書狀應敘述具體理由。上訴書狀未敘述
    上訴理由者，應於上訴期間屆滿後20日內補提理由書於原審
    法院，逾期未補提者，原審法院應定期間先命補正。第二審
    法院認為上訴書狀未敘述理由或上訴有第362 條前段之情形
    者，應以判決駁回之。但其情形可以補正而未經原審法院命
    其補正者，審判長應定期間先命補正。刑事訴訟法第361 條
    、第367 條，分別定有明文。所謂不服第一審判決之具體理
    由，必係依據卷內既有訴訟資料或提出新事證，指摘或表明
    第一審判決有何採證認事、用法或量刑等足以影響判決本旨
    之不當或違法，而構成應予撤銷之具體事由，始克當之（例
    如：依憑證據法則具體指出所採證據何以不具證據能力，或
    依憑卷證資料，明確指出所為證據證明力之判斷如何違背經
    驗、論理法則）；倘僅泛言原判決認定事實錯誤、違背法令
    、量刑失之過重或輕縱，而未依上揭意旨指出具體事由，或
    形式上雖已指出具體事由，然該事由縱使屬實，亦不足以認
    為原判決有何不當或違法者（例如：對不具有調查必要性之
    證據，法院未依聲請調查亦未說明理由，或援用證據不當，
    但除去該證據仍應為同一事實之認定），皆難謂係具體理由
    ，俾與第二審上訴制度旨在請求第二審法院撤銷、變更第一
    審不當或違法之判決，以實現個案救濟之立法目的相契合，
    並節制濫行上訴（最高法院97年度台上字第892 號判決意旨
    參照）。是以上訴人之上訴書狀或補提之上訴理由書，雖有
    敘述上訴理由，惟並未具體敘述第一審判決有上述違法、不
    當情形，即與未敘述具體理由無異，其所為上訴，即不符合
    上訴之法定要件。
二、檢察官上訴意旨略以：被告迄今未與告訴人達成和解，犯後
    態度高傲，不知悔改，被害人邱漢川患有糖尿病，車禍發生
    時腳盤有很大傷口，嗣無法癒合引發併發症死亡，原審不察
    ，僅量處拘役，失之過輕云云。
三、經查：
（一）本件公訴人係起訴被告黃建源於民國98年9 月17日12時5
      分許，騎乘車牌號碼130-CUH 號普通重型機車，沿屏東縣
      屏東市○○路西往東方向快車道靠近機車道上直行行駛，
      本應注意行經閃光黃燈岔路口，應減速接近，小心通過，
      且當時天候晴、日間自然光線、路面鋪設柏油、路面狀態
      乾燥、路面並無缺陷亦無障礙物、視距良好，並無不能注
      意之情事，竟疏未注意，行經該路段與漢口街之交岔路口
      處前，適與由邱漢川所騎乘車牌號碼WPA-759 號普通輕型
      機車、沿屏東縣屏東市○○街由南往北方向行駛，於行經
      上址閃光紅燈交岔路口時，亦未注意「停車再開」，應減
      速接近，先停止於交岔路口前，讓幹道車優先通行後認為
      安全時，方得續行，皆貿然通過，黃建源因而閃煞不及致
      其所騎乘之機車前車頭碰撞邱漢川所騎乘機車之後車尾，
      使邱漢川人車倒地，受有左上臂擦傷、左小腿擦傷併左脛
      排骨閉鎖性骨折等傷害。黃建源於肇事後，在具偵查犯罪
      權限之公務員尚未發覺何人為肇事者前，於承辦本案交通
      事故之處理警員到場處理時，當場承認其為肇事者而願接
      受裁判，因而查悉上情等事實（見起訴書），而原審則以
      上開犯罪事實予以論罪科刑，並於理由內敘明：「上揭犯
      罪事實，業據被告於本院審理中坦承不諱，此外並有告訴
      人楊素雲之指訴、道路交通事故現場圖、交通事故調查報
      告表（一）（二）、道路交通事故談話紀錄表、財團法人
      屏東基督教醫院診斷證明書乙份及事故現場照片16幀、臺
      灣省高屏澎區車輛行車事故鑑定委員會高屏澎區990216案
      鑑定意見書等附卷可稽。按汽車行駛至交岔路口，其行進
      、轉彎，應遵守燈光號誌，而閃光黃燈表示「警告」，車
      輛應減速接近，注意安全，小心通過，道路交通安全規則
      第102 條第1 項第1 款、道路交通標誌標線號誌設置規則
      第211 條第1 項第1 款分別定有明文，被告駕車自應注意
      上開規定，而依前開道路交通事故調查報告表所載，當時
      日間、天候晴，柏油路面乾燥無缺陷、無障礙物，視距良
      好，衡情應能注意，竟疏未及此，致肇車禍，其有過失灼
      然，且該過失駕駛行為與被害人邱漢川之受有左上臂擦傷
      、左小腿擦傷併左脛排骨閉鎖性骨折等傷害結果間，具有
      相當因果關係。足認被告自白與事實相符，其上開過失傷
      害犯行，應堪認定，本案事證明確，應依法論科」等語（
      見原判決第2 至3 頁），業已詳敘其所憑證據及認定理由
      ，從形式上觀察，原判決並無認定事實錯誤或違背法令之
      情形。
（二）此外，原審就告訴人楊素雲主張，被告係犯過失致人於死
      之罪嫌，不足採信之理由，已詳細敘明：「按犯罪事實應
      依證據認定之，無證據不得認定犯罪事實，刑事訴訟法第
      154 條第2 項定有明文，又告訴人之告訴，係以使被告受
      刑事訴追為目的，是其陳述是否與事實相符，仍應調查其
      他證據以資審認，且認定不利於被告之事實，須依積極證
      據，苟積極證據不足為不利於被告事實之認定時，即應為
      有利於被告之認定，更不必有何有利之證據，最高法院52
      年臺上字第1300號、30年上字第816 號判例分別可資參照
      。另按刑法上之過失犯，以行為人對於結果之發生應注意
      並能注意而不注意為成立要件，且必須危害之發生，與行
      為人之欠缺注意，具有因果聯絡關係，始能成立。又過失
      責任之有無，應以行為人之懈怠或疏虞與結果之發生，有
      無相當因果關係為斷，所謂相當因果關係，即以所生之結
      果觀察，認為確因某項因素而惹起，又從因素觀察，認為
      足以發生此項結果，始克當之。即刑法上之過失，其過失
      行為與結果間，在客觀上有相當因果關係始得成立，所謂
      相當因果關係，係指依經驗法則，綜合行為當時所存在之
      一切事實，為客觀之事後審查，認為在一般情形下，有此
      環境、有此行為之同一條件，均可發生同一之結果者，則
      該條件即為發生結果之相當條件，行為與結果即有相當之
      因果關係。反之，若在一般情形下，有此同一條件存在，
      而依客觀之審查，認為不必皆發生此結果者，則該條件與
      結果並不相當，不過為偶然之事實而已，其行為與結果間
      即無相當因果關係，最高法院亦著有26年上字第1754號、
      23年上字第5223號、58年台上字第404 號、76年台上字第
      192 號判例可資參照。被告黃建源堅決否認有何過失致死
      之犯行，雖被害人邱漢川於本案車禍後至死亡皆住院治療
      ，然被害人原有肝癌、肝硬化及心臟肥大心肌纖維化等嚴
      重疾病，終因肝硬化及肝細胞癌（Hepato cellular Carc
      inoma ）併肺部轉移，導致瀰漫性肺泡破壞及局部急性細
      菌性肺炎、脾臟腫大、大量胸水及腹水、終因肝、肺及腎
      功能衰竭死亡，此有法務部法醫研究所（98）醫鑑字第09
      81104122號鑑定報告書在卷可稽，是被害人本身即有重大
      疾病存在，應堪認定；而被告所為前揭之過失傷害行為，
      一般情形而言，均不致造成死亡之結果，亦即，本件被害
      人死亡之結果乃係主因在於被害人個人之特殊重大疾病在
      身，並非一般車禍常見之情形，是被害人之死亡僅係偶然
      之事實，參諸前揭判例意旨，足認本件車禍雖造成被害人
      受有傷害，惟上開傷害與被害人之死亡結果間，並無相當
      因果關係，自難認被告有何過失致人於死之罪責，因此部
      分與被告過失傷害行為係屬同一犯罪事實，故檢察官於起
      訴被告過失傷害罪行時，未另為不起訴處分，此亦經檢察
      官於起訴書記載甚詳，本院斟酌起訴書依據法務部法醫研
      究所上開鑑定報告書所為上開論述及認定，合於經驗法則
      與論理法則，自無從另行認定被告過失致人於死之罪責」
      等語，其採證、論述亦與本案事證相符。
（三）又法院對有罪被告之科刑，應符合罪刑相當之原則，使罰
      當其罪，以契合人民之法律感情，此所以刑法第57條明定
      科刑時應以行為人之責任為基礎，並審酌一切情狀，尤應
      注意該條所列各款事項，以為科刑輕重之標準（最高法院
      97年度台非字第216 號判決意旨參照）。而「量刑輕重係
      屬事實審法院得依職權自由裁量之事項，苟已斟酌刑法第
      57條各款所列情狀而未逾越法定刑度，不得遽指為違法」
      （最高法院72年度台上字第6696號判例意旨參照）。本件
      原判決亦於理由內敘明：「爰審酌被告因駕車疏失，造成
      被害人邱漢川所受有左上臂擦傷、左小腿擦傷併左脛排骨
      閉鎖性骨折等傷害、本件被告應負過失之程度及被害人亦
      應負過失責任之比例（被害人駕駛機車行經閃光紅燈岔路
      口，支線未讓幹線道車先行為肇事主因，被告駕駛機車行
      經閃光黃燈岔路口，未減速小心通過為肇事次因）、犯後
      坦承犯行態度尚可，暨被告行為符合自首規定予以減輕，
      並兼衡其經濟狀況、智識程度、素行、造成之損害、尚未
      與被害人家屬和解等一切情狀，量處如主文所示之刑（即
      拘役55日），並諭知易科罰金以新臺幣1000元折算1 日」
      （見原判決第3 頁）。按行為人犯罪後之態度不同，審酌
      量刑時自有不同之考量，且量刑輕重係屬事實審法院得依
      職權自由裁量之事項，本案原審已斟酌刑法第57條各款所
      列情狀，並依自首之規定減輕其刑後，在法定刑內科處其
      刑，而未逾越法定刑度，自不得遽指為違法。
四、上訴意旨既未指摘原判決科刑有何違背法令，單純就科刑輕
    重為爭執，揆諸前揭最高法院判例意旨，自非適法之第二審
    上訴理由。
五、綜上所述，本件檢察官上訴理由並未依據卷內既有訴訟資料
    或提出新事證，指摘或表明第一審判決有何採證認事、用法
    或量刑等足以影響判決本旨之不當或違法，而構成應予撤銷
    之具體事由，依上開說明，本件上訴顯無具體理由而不合法
    定程式，應予駁回，並不經言詞辯論為之。
據上論斷，應依刑事訴訟法第367條前段、第372條，判決主文。
中    華    民    國   100    年    12    月    7     日
                    刑事第六庭  審判長法  官  翁慶珍
                                      法  官  孫啟強
                                      法  官  石家禎
以上正本證明與原本無異。
不得上訴。
中    華    民    國   100    年    12    月    7     日
                                      書記官  黃月瞳